臺灣新北地方法院刑事判決
111年度易字第604號
公  訴  人  臺灣新北地方檢察署檢察官
被      告  柯晧宜


上列被告因妨害自由等案件，經檢察官提起公訴（110年度偵續
字第387號、110年度偵字第23299號、第46952號），本院判決如
下：
    主  文
柯晧宜犯毀損他人物品罪，處拘役伍日，如易科罰金，以新臺幣
壹仟元折算壹日。又犯公然侮辱罪，處拘役伍日，如易科罰金，
以新臺幣壹仟元折算壹日。應執行拘役捌日，如易科罰金，以新
臺幣壹仟元折算壹日。
    事  實
一、柯晧宜與其妻邱意倫及楊紫榕、陳熙煌原為同樓層對門之鄰
    居，柯晧宜因不滿陳熙煌與邱意倫發生糾紛，於民國110年4
    月12日16時許，前往楊紫榕、陳熙煌所住之新北市○○區○○路
    000巷00號2樓前，要求楊紫榕、陳熙煌開門理論未果後，竟
    基於毀損之犯意，撞擊上址住處大門，致該住處大門之玻璃
    破裂而損壞，足以生損害於陳熙煌。復見楊紫榕於該處門口
    拒絕開門，另基於公然侮辱之犯意，在不特定人得以共見共
    聞之上址2樓門外，以「幹你娘」一語辱罵楊紫榕，足以減
    損楊紫榕之人格及社會評價。
二、案經陳熙煌、楊紫榕訴由新北市政府警察局中和分局報告臺
    灣新北地方檢察署檢察官偵查起訴。
    理  由
一、訊據被告柯晧宜矢口否認有何上開犯行，辯稱：我罵「幹你
    娘」是因為對事情氣憤，不是罵人的意思，現場也只有我跟
    我老婆兩個人，我拍打玻璃時並沒有壞，是後來我跟警察上
    去才看到壞掉，我不認為鐵門不堪使用云云。經查：
　㈠被告有於上開時間、地點，因上開緣由，先撞擊上開住處大
    門，復口出「幹你娘」一語等節，業據被告供承不諱，核與
    證人即告訴人陳熙煌、楊紫榕於警詢及偵查中之證述相符，
    並有臺灣新北地方檢察署檢察官110年9月7日之勘驗筆錄及
    錄音檔光碟各1份附卷可稽，此部分事實，首堪認定。
　㈡被告係於告訴人楊紫榕表示：「等一下，有問題的是你老婆
    ，我不想跟你講，你最好閃邊，我不要跟你講，有問題的是
    她啦，你在這邊攪和什麼啦」等語時，口出「幹你娘，出來
    」一語乙情，有上開勘驗筆錄及錄音檔光碟各1份在卷可參
    ，可見其所為之言語內容顯係針對告訴人楊紫榕甚明。又其
    以「幹你娘」辱罵告訴人楊紫榕，其用字遣詞依一般社會通
    念，已含有輕蔑、貶抑之意，足以減損告訴人楊紫榕之人格
    及社會評價甚明，是被告辯稱其並無辱罵告訴人楊紫榕之意
    思，顯不可採。而所謂公然，係指不特定多數人或多數人得
    以共見共聞之狀態，不以實際上已共見或共聞為必要，被告
    於上址2樓門外辱罵告訴人楊紫榕，顯係不特定人得以共見
    共聞之處，自已該當公然之要件，不因有無其他人在場實際
    見聞而有異。是被告辯稱當時僅有其與妻子在場乙節，核與
    本罪之成立無涉，同無足採。
　㈢被告供稱其拍打玻璃時，玻璃並未有毀損之情形乙節，堪認
    上址住處大門玻璃於本件衝突前並無毀損之情事。又該住處
    玻璃呈現遭撞擊而自撞擊處向外四散碎裂之蜘蛛網狀損壞乙
    節，有玻璃毀損照片1張在卷可參（見110年度偵字第23299
    號卷第71頁），參以被告於撞擊該處大門時，其妻當場表示
    「破掉了」一語，亦有錄音譯文1份在卷可佐（見110年度偵
    續字第387號卷第13頁），可見該大門玻璃應為被告撞擊而
    損壞，是被告空言辯稱該損壞結果非其造成云云，並不可採
    。至本件認定損壞之物品為上址住處大門之玻璃，而非該住
    處之鐵門，是被告辯稱鐵門並未不堪使用云云，核與本件犯
    罪之成立無涉，併此敘明。
　㈣綜上所述，本案事證已臻明確，被告犯行均堪認定，應依法
    論科。
二、論罪科刑：
  ㈠按「毀棄、損壞前二條以外之他人之物或致令不堪用，足以
    生損害於公眾或他人者，處二年以下有期徒刑、拘役或一萬
    五千元以下罰金。」，刑法第354條定有明文。本條規定之
    毀損他人物品罪，以使所毀損之物失其全部或一部的效用為
    構成要件。所謂的「毀棄」，即毀壞、滅棄，是指以銷毀、
    滅除、拋棄等方法，使物的本體全部喪失其效用及價值者；
    所稱「損壞」，即損傷、破壞，是指損害、破壞物的外觀形
    貌而減損其一部效用或價值者；所稱「致令不堪用」，則指
    除毀棄、損壞物的本體外，以其他不損及原物形式的方法，
    使物的一部或全部喪失其效用者而言。申言之，他人之物固
    未達毀棄、損壞的程度，但如該物品的特定目的的效用已喪
    失，即屬「致令不堪用」；縱令事後可恢復該物品的特定效
    用，然因通常須花費相當的時間或金錢，對於他人的財產法
    益仍構成侵害，自仍該當「致令不堪用」要件。經查，本件
    被告所為與前述「毀棄」、「致令不堪用」之要件不合，而
    屬「損壞」之情形甚明。
  ㈡是核被告所為，係犯刑法第354條之毀損他人物品罪及刑法第
    309條第1項之公然侮辱罪。
  ㈢被告所犯上開2罪間，犯意各別，行為互殊，應分論併罰，公
    訴意旨認係想像競合犯，尚有誤會。
  ㈣爰以行為人之責任為基礎，並審酌被告係因認其妻子遭毆打
    而為上開犯行之犯罪動機及其因此所受之刺激，被告毀損告
    訴人陳熙煌上開物品及對告訴人楊紫榕公然侮辱之犯罪手段
    ，被告於警詢時自稱經濟狀況小康，於本院審理時自稱從事
    眼鏡行工作，與老婆、小孩同住等生活狀況，被告先前並無
    任何論罪科刑紀錄，可見品行尚可，被告高職畢業之智識程
    度，其犯後否認犯行，復未與告訴人2人達成和解或賠償其
    等損害之犯後態度等一切情狀，分別量處如主文所示之刑，
    並諭知如易科罰金之折算標準，暨綜合考量被告之人格，及
    其所犯上開各罪之侵害法益不同，於刑法第51條第6款所定
    範圍內，審酌刑罰邊際效應隨刑期遞減、被告所生痛苦程度
    隨刑期遞增及其復歸社會之可能性等情，定其應執行之刑，
    復諭知所定之刑如易科罰金之折算標準，以示懲儆。
三、公訴意旨另以被告基於恐嚇之犯意，於前開時間、地點，以
    大力撞、踹門之方式，踢踹、撞擊告訴人陳熙煌住處大門，
    併辱罵「幹你娘」等語，致生屋內之人因而心生畏懼。因認
    被告此部分亦涉犯刑法第305條之恐嚇危害安全罪嫌云云。
    訊據被告矢口否認有何恐嚇犯行，辯稱：我接到老婆電話我
    就回家去，我按對方的門鈴找他們理論，他們對我大吼，我
    懷疑他們有心生畏懼嗎等語。經查，被告係因認其妻子遭毆
    打而有前揭毀損及公然侮辱行為乙節，業經認定如前，且告
    訴人陳熙煌傷害被告妻子部分，復經本院另以111年度訴字
    第79號判決有罪確定，足認被告辯稱係妻子遭毆打而前往理
    論乙節，尚非全然無據。參以被告除上開毀損及公然侮辱行
    為外，並無其他加害生命、身體、自由、名譽或財產之表示
    ，有前開勘驗筆錄及錄音檔光碟在卷可參，客觀上已難認有
    何恐嚇之行為。被告復於本院準備程序中供稱：他太太在他
    家裡面對我大吼，其實我是想找他先生理論，因為是他先生
    動手的，他太太對我大吼，說這是我跟你老婆的事情干你什
    麼事，當下我很氣憤，我完全不認識他們，我才用手去拍鐵
    門等語（見本院易字卷第26頁），可見被告上開行為之對象
    ，應僅係針對告訴人陳熙煌、楊紫榕。而告訴人陳熙煌雖於
    當時在住處內，惟其於偵查中證稱：我沒注意被告在說什麼
    等語（見110年度偵字第24147號卷第35頁），是告訴人陳熙
    煌有無因被告前開行為而心生畏懼，並非無疑。至告訴人楊
    紫榕雖於門後見聞被告前開行為，惟其於被告行為時尚且當
    場對被告表示：「為什麼要跟你吵架，無聊，我們不屑跟你
    吵啦，我們不屑啦，我跟你講啦你買的2樓是邊間喔，你不
    是買2樓整層喔，你搞不清楚，我已經忍你7、8年了。」、
    「我為什麼要跟你講，跟你講沒有用啦。」、「等一下，有
    問題的是你老婆，我不想跟你講，你最好閃邊，我不要跟你
    講，有問題的是她啦，你在這邊攪和什麼啦。」等語，有臺
    灣新北地方檢察署檢察官110年9月7日之勘驗筆錄1份附卷可
    稽（見110年度偵字第24147號卷第81頁），可見告訴人楊紫
    榕亦當場據理力爭，並未有心生畏懼之情形，是被告辯稱未
    使其心生畏懼乙節，亦非全然無據。惟上開部分若成立犯罪
    ，檢察官認與前揭有罪部分，具有想像競合犯之裁判上一罪
    關係，爰不另為無罪之諭知。
據上論斷，應依刑事訴訟法第299條第1項前段，判決如主文。
本案經檢察官許宏緯提起公訴，檢察官王佑瑜到庭執行職務。
中　　華　　民　　國　　111 　年　　11　　月　　7 　　日
                  刑事第十二庭  法　官  陳志峯
以上正本證明與原本無異。
如不服本判決應於收受判決後20日內向本院提出上訴書狀，並應
敘述具體理由。其未敘述上訴理由者，應於上訴期間屆滿後20日
內向本院補提理由書（均須按他造當事人之人數附繕本）
「切勿逕送上級法院」。
                                書記官　喻誠德
中　　華　　民　　國　　111 　年　　11　　月　　7 　　日
附錄本案論罪科刑法條全文：
刑法第309條
公然侮辱人者，處拘役或九千元以下罰金。
以強暴犯前項之罪者，處一年以下有期徒刑、拘役或一萬五千元
以下罰金。
刑法第354條
毀棄、損壞前二條以外之他人之物或致令不堪用，足以生損害於
公眾或他人者，處二年以下有期徒刑、拘役或一萬五千元以下罰
金。